【裁判字號】    95,交上易,64
【裁判日期】    950919
【裁判案由】    業務過失傷害
【裁判全文】
臺灣高等法院高雄分院刑事判決        95年度交上易字第64號
上  訴  人  乙○○
即  被  告
                    4
上列上訴人因業務過失傷害案件，不服臺灣高雄地方法院95年度
交易字第202 號中華民國95年6月22日第一審判決（起訴案號：
臺灣高雄地方法院檢察署95年度偵字第3326號），提起上訴，本
院判決如下：
     主  文
上訴駁回。
    事  實
一、乙○○係營業小客車之司機，為從事駕駛業務之人，於民國
    94年4月20日晚上11時15分許，駕駛車牌號碼VZ─467號營業
    小客車，在高雄市新興區劃有分向限制線之瑞源路邊欲迴車
    時，原應注意在劃有分向限制線、禁止超車線之路段，不得
    駛入來車道及迴車，並隨時採取必要之安全措施，且按當時
    情況，並無不能注意之情形，竟貿然左轉跨越分向線（即俗
    稱之雙黃線）迴轉，駛入對向車道內，適有甲○○騎乘車牌
    號碼YFQ ─597 號重型機車，沿瑞源路由南往北方向行駛，
    見狀閃避不及致所騎乘之重型機車車身與乙○○所駕車輛之
    左後車身發生碰撞，因而使甲○○人車倒地，並受有頭部外
    傷併腦震盪、右上額皮下血腫、右肩挫傷、右下腿擦傷、左
    膝擦傷及右大腿瘀腫等傷害挫傷、右下腿擦傷、左膝擦傷及
    右大腿瘀腫等傷害。嗣經員警據報前往現場處理，乙○○於
    有偵查權之員警發覺前開犯行前，自行向現場處理員警當場
    承認為肇事人並接受裁判。
二、案經甲○○訴由臺灣高雄地方法院檢察署檢察官偵查起訴。
    理  由
一、訊據上訴人即被告乙○○對上開事實供認不諱，核與告訴人
    甲○○所指訴情節相符，並有道路交通事故調查報告表、道
    路交通事故現場圖等附卷足憑，而告訴人甲○○確因本件車
    禍，受有頭部外傷併腦震盪、右上額皮下血腫、右肩挫傷、
    右下腿擦傷、左膝擦傷及右大腿瘀腫等傷害，亦有高雄市立
    聯合醫院診斷證明書1 紙在卷可證；按汽車在雙向二車道行
    駛時，在劃有分向限制線之路段，不得駛入來車之車道內；
    汽車在設有禁止超車線之路段，不得迴車，道路交通安全規
    則第97條第2 款、第106 條第2 款分別定有明文，被告駕車
    自應注意上述規定，而本案事發當時之天候晴、夜間有照明
    ，路面狀況為乾燥、無缺陷且無障礙物等情況，有附件所示
    道路交通事故調查報告表（一）及現場照片4 張等在卷可按
    ，被告既無不能注意之情事，竟疏未注意，於該路口跨越雙
    黃線，迴轉不當而肇事，致告訴人甲○○受傷，被告對於本
    案事故之發生，自有過失，即本件車禍經送高雄市政府交通
    局車輛行車事故鑑定委員會鑑定，亦認定「乙○○跨越雙黃
    線，迴轉不當為肇事主因；甲○○無肇事原因」，有該委員
    會鑑定意見書1 份在卷足憑；被告之過失行為與告訴人所受
    傷害結果間顯具有相當因果關係，是本件事證明確，被告之
    犯行洵堪認定。
二、查被告乙○○係職業汽車駕駛人，以駕駛營業小客車載運不
    特定人為業，為從事駕駛業務之人，核其所為係犯刑法第
    284條第2項前段之業務過失傷害罪；又被告於本件車禍發生
    後，打電話報警並留在現場，嗣經員警賴道明據報前往現場
    處理，被告即向現場處理員警賴道明當場承認為肇事人而接
    受裁判之事實，有臺灣高雄地方法院辦理刑事案件電話紀錄
    查詢表1紙在卷可查，是被告乙○○於有偵查權之警員發覺
    前開犯行之犯罪人前，自行向現場處理警員申告上開犯行，
    並隨同警員到案及接受審判，符合自首之規定，應依修正前
    刑法第62條前段規定減輕其刑。被告行為後，刑法第62 條
    自首規定已修正，並於95年7 月1 日施行，依刑事訴訟法第
    2 條第1 項比較新舊法結果，被告自首應適用舊法；起訴意
    旨漏論被告自首情形，自有未洽。
三、原審因而適用刑法第284條第2項前段、修正前刑法第62條前
    段、第41條第1項前段，罰金罰鍰提高標準條例第1條前段、
    第2條之規定，並審酌被告駕駛汽車貿然左轉跨越分向線（
    即俗稱之雙黃線）迴轉，駛入對向車道內，並因上開過失而
    致告訴人受傷，其過失程度非輕，迄今未能與告訴人達成和
    解，惟犯後坦承犯行，態度良好及犯罪所生之損害等一切情
    狀，量處有期徒刑4月，並諭知如易科罰金以300元折算1日
    ；其認事用法，均無不合，量刑亦屬允當，被告上訴意旨，
    以原審量刑過重，指摘原判決不當，為無理由，應予駁回。
四、又按「行為後法律有變更者，適用行為時之法律。但行為後
    之法律有利於行為人者，適用最有利於行為人之法律」，刑
    法第2 條第1 項定有明文。本件被告於犯罪時之刑法第41條
    第1項 前段規定：「犯最重本刑為5 年以下有期徒刑以下之
    刑之罪，而受6 個月以下有期徒刑或拘役之宣告，因身體、
    教育、職業、家庭之關係或其他正當事由，執行顯有困難者
    ，得以1 元以上3 元以下折算1 日，易科罰金。」，其行為
    時之易科罰金折算標準，依修正前罰金罰鍰提高標準條例第
    2 條前段（現已刪除）規定，就其原定數額提高為100 倍折
    算1 日，則本件被告行為時之易科罰金折算標準，應以銀元
    300 元折算1 日，經折算為新臺幣後，應以新臺幣900 元折
    算為1 日。
    惟95年7月1日修正施行之刑法第41條第1項前段則規定：「
    犯最重本刑為5年以下有期徒刑以下之刑之罪，而受6個月以
    下有期徒刑或拘役之宣告者，得以新臺幣1,000元、2,000元
    或3,000元折算1日，易科罰金」，比較修正前後之易科罰金
    折算標準，以95年7月1日修正公布施行前之規定，較有利於
    被告，自應依刑法第2條第1項前段，適用修正前刑法第41條
    第1項前段規定，定其折算標準。又行為後法律有變更者，
    依修正前刑法第2條第1項之規定，以適用裁判時法為原則，
    如行為時法有利於行為人，則例外適用行為時法；依修正後
    刑法第2條第1項規定，以適用行為時法為原則，惟如裁判時
    法有利於行為人，則例外的適用裁判時法。以往實務見解，
    認原判決未及比較適用新舊法時，上訴後，雖比較結果以舊
    法有利於行為人，而原判決別無其他撤銷事由，仍應由本院
    以此為由撤銷改判。惟修正後之規定係以適用行為時法為原
    則，因此原判決雖未及比較適用，然上訴本院後，經比較新
    舊法，行為後之法律並非較有利於行為人，仍應適用行為時
    法，則原判決適用行為時法即無不當，自不構成撤銷之事由
    ，併予敘明。
據上論斷，應依刑事訴訟法第368條，判決如主文。
本案經檢察官沈紹嘉到庭執行職務。
中    華    民    國    95    年    9    月    19  日
                  刑事第七庭    審判長法  官  莊飛宗
                                      法  官  黃三友
                                      法  官  黃憲文
以上正本證明與原本無異。
不得上訴。
中    華    民    國    95    年    9    月    20  日
                                      書記官  施耀程
附錄本判決論罪科刑法條：
刑法第284條第2項
從事業務之人，因業務上之過失傷害人者，處1 年以下有期徒刑
、拘役或1000元以下罰金，致重傷者，處3 年以下有期徒刑、拘
役或2000元以下罰金。


司法院資訊處製作；財團法人民間司法改革基金會備份。
